【裁判字號】    98,重訴,290
【裁判日期】    990125
【裁判案由】    清償借款
【裁判全文】
臺灣士林地方法院民事判決             98年度重訴字第290號
原      告  臺灣中小企業銀行股份有限公司
法定代理人  丁○○
訴訟代理人  丙○○
被      告  接頭王實業有限公司
特別代理人  乙○
上列當事人間請求清償借款事件，本院於99年1 月18日言詞辯論
終結，判決如下：
    主      文
被告應給付原告新臺幣柒佰柒拾伍萬捌仟陸佰捌拾元及如附表編
號1 所示之利息及違約金。
被告應給付原告新臺幣陸佰萬元及如附表編號2 所示之利息及違
約金。
訴訟費用新臺幣壹拾萬仟零捌拾捌元由被告負擔。
    事實及理由
壹、程序方面：
一、依原告與被告公司所簽訂之授信契約書第13條約定，兩造間
    之債務合意以本院為第一審管轄法院，依民事訴訟法第24條
    第1 項規定本院自有管轄權。
二、被告公司原法定代理人即董事高信億已於民國97年10月9 日
    死亡，有接頭王公司變更登記表及高信億之戶籍謄本可稽。
    而被告公司之股東並未選任新任董事，致無法定代理人可為
    訴訟行為。本件業經原告聲請本院裁定選任乙○為被告公司
    之特別代理人，合先敘明。
三、按原告於判決確定前，得撤回訴之全部或一部。但被告已為
    本案之言詞辯論者，應得其同意，民事訴訟法第262 條第1
    項規定甚明。原告原起訴被告公司應與連帶保證人甲○○○
    負連帶責任，因甲○○○於起訴後死亡，繼承人均拋棄繼承
    ，故原告已於99年1 月18日當庭撤回對甲○○○之訴訟，依
    法自無不合。
貳、實體方面：
一、原告起訴主張：被告公司於97年7 月29日與原告分別簽立借
    據借款契約、週轉金貸款契約書及前開契約所附之授信約定
    書各1 份，為如下之約定：(一)、借據借款契約部分：雙方約
    定借款金額為新臺幣（下同）1 千萬元，借款期間自97年8
    月1 日起至100 年8 月1 日止，本金按月平均攤還，利息依
    原告「2 年期定儲機動利率」調整並加碼年利率1.705%（依
    被告公司97年10月1 日逾期時之2 年期定儲機動利率2.795
    ％加碼1. 705％等於4.5 ％）計付，利息按月清償，並約定
    被告公司對原告所負之一切債務，如有任何一宗債務不依約
    清償本金時，視為借款全部到期，除仍按上開利率計息外，
    自應償付之日起，逾期在6 個月以內者，按上開利率10% ，
    逾期超過6 個月以上者，按上開約定利率20 %計付違約金。
    (二)、週轉金貸款契約部分：雙方約定借款額度為600 萬元，
    借款額度動用期間自97年8 月1 日起至98年8 月1 日止，由
    借款人出具借據及申請書之方式循環動用，被告公司並於97
    年8 月4 日向原告出具借據、授信動用申請書各1 份申請動
    用600 萬元，並經原告同意。依約定被告公司應按月平均攤
    還本金，利息依原告「2 年期定儲機動利率」調整並加碼年
    利率0.705%（依被告公司97年9月4 日逾期時之2 年期定儲
    機動利率2.795 ％加碼0.705 ％等於3. 5％）計付，利息按
    月清償，並約定被告公司對原告所負之一切債務，如有任何
    一宗債務不依約清償本金時，視為借款全部到期，除仍按上
    開利率計息外，自應償付之日起，逾期在6 個月以內者，按
    上開利率10% ，逾期超過6 個月以上者，按上開約定利率20
    % 計付違約金。詎被告公司就上開2 筆借款，經原告分別於
    97年8 月1 日及97年8 月4 日撥貸後，被告公司除於97年9
    月份繳還前開借據借款契約部分之224 萬1,320 元外，其餘
    部分到期則未再繳還，依前開約定，其所積欠借據借款契約
    部分本金775 萬8,680 元、週轉金貸款契約部分本金600 萬
    元及附表編號1 、2 所示之利息、違約金應視為全部到期，
    嗣經原告屢經催索，被告公司均置之不理。為此，基於消費
    借貸之法律關係，聲明請求被告公司應給付如主文第1 、2
    項所示之金額。
二、被告公司之特別代理人對於原告之主張並不否認，惟辯稱：
    伊雖知道有積欠銀行款項，但伊不知為何竟借如此多之款項
    ，伊兒子高信億、伊配偶甲○○○死亡後，伊及其他家人皆
    已拋棄繼承等語（見本院99年1 月18日言詞辯論筆錄），並
    聲明：原告之訴駁回。
三、經查，原告主張上開事實，業據原告提出借據2 份、週轉金
    貸款契約、授信動用申請書、授信約定書2 份、被告公司借
    款帳戶電腦明細帳等為證，並經本院核閱後堪認信實，應足
    為憑。再者，被告公司就原告主張之前開事實，復未另為爭
    執，是原告主張之事實，堪信為真。
四、按借用人應於約定期限內，返還與借用物種類、品質、數量
    相同之物；遲延之債務，以支付金錢為標的者，債權人得請
    求依法定利率計算之遲延利息，但約定利率較高者，仍從其
    約定利率，民法第478 條前段、第233 條第1 項分別定有明
    文。又被告公司對原告所負之一切債務，如有任何一宗債務
    不依約清償本金時，視為借款全部到期，除仍按上開利率計
    息外，自應償付之日起，逾期在6 個月以內者，按上開利率
    10% ，逾期超過6 個月以上者，按上開約定利率20 %計付違
    約金，此觀諸雙方所簽訂之授信約定書第15條、前開借據借
    款部分之借據五部分及週轉金貸款契約六部分等約定自明。
    被告公司既於97年9 月起未依約繳付本息，依上開約定，前
    開借款應分別視為全部到期。因此原告依消費借貸之法律關
    係，請求被告公司給付借款(一)、775 萬8,680 元及如附表編
    號1 所示之利息、違約金；(二)、600 萬元及如附表編號2 所
    示之利息、違約金，為有理由，應予准許。
五、本件事證已臻明確，兩造其餘攻擊防禦方法及未經本院援用
    之證據，核與判決之結果不生影響，爰不予逐一論駁，併此
    說明。
六、訴訟費用負擔之依據：民事訴訟法第78條。
中    華    民    國    99    年    1     月    25    日
                  民事第二庭  法  官  絲鈺雲
以上正本證明與原本無異。
如對本判決上訴，應於判決送達後20日內向本院提出上訴。
中    華    民    國    99    年    1     月    27    日
                              書記官  林玫熹

司法院資訊處製作；財團法人民間司法改革基金會備份。
